最　高　行　政　法　院　判　決
　　　　　　　　　　　　　　　　　　 96年度判字第01595號
上　訴　人　莎莉經典美食有限公司
代　表　人　甲○○　　　　送達處所同上
　　　　　　　　　　　　　（送達代收人　乙○○
被 上訴 人　經濟部智慧財產局
代　表　人　丙○○　　　　送達處所同上
上列當事人間因商標註冊事件，上訴人對於中華民國94年12月21
日臺北高等行政法院94年度訴字第32號判決，提起上訴，本院判
決如下：
　　主  文
上訴駁回。
上訴審訴訟費用由上訴人負擔。
　　理  由
壹、本件上訴人主張：（一）系爭商標為一杯熱騰騰的咖啡及麵
    包之設計圖及外文「Sarlee’s」所構成，與據以核駁商標
    單由外文「Sara Lee」構成不含任何圖形，二者外觀上有差
    異，消費者以系爭商標之設計圖及可與據以核駁商標相區別
    。（二）經查據以核駁商標雖於他國註冊及使用銷售並於我
    國取得商標註冊在案，惟該商標在我國實際行銷與廣告促銷
    情形欠缺具體事證，因此據以核駁商標並未於臺灣使用，消
    費者無從知悉據以核駁商標的存在。上訴人自民國92年成立
    以來即以「Sarlee’s」結合各種圖樣廣泛使用，並以系爭
    商標對外行銷，上訴人更於花蓮地區開設三家分店，上訴人
    所提供之商品或服務或報導以廣為消費者所知，甚至消費者
    以「Sarlee’s」文字上網搜尋，因此系爭商標以廣為消費
    者所知悉。原審法院僅以二商標文字之差別，而未審酌據以
    核駁商標使用情形，即認定系爭商標之申請有至消費者混淆
    之虞，違反論理法則且與事實認定不符。（三）美商莎拉瑪
    有限公司註冊之第0000000號「Sarlee’s及圖」商標(下稱
    被異議商標)，與據以核駁商標近似而被提出異議，經被上
    訴人(94)年智商0760字第09480108930號異議審定書為異議
    不成立之處分。查該商標異議案中被異議商標與系爭商標均
    為一外文「Sarlee’s」配合設計圖使用，惟被異議商標經
    被上訴人認定有設計圖足資區辨，與據以核駁商標近似程度
    較低，而為異議不成立之處分。然系爭商標與被異議商標均
    為「Sarlee’s」外文配合設計圖使用，二者爭點相同，原
    審竟為商標近似認定有違平等原則。（四）上訴人註冊第00
    00000號商標所指定類別為第43類與系爭商標指定之第16類
    為近似類別，且該案業經被上訴人核准公告在案，原審就註
    冊第0000000號商標與系爭商標圖樣之不同認定顯有違經驗
    法則。再者系爭商標之商標圖樣與前揭核准註冊之商標圖樣
    相同，二商標所指定商品類別屬近似商品或服務，二商標申
    請案之爭點相同，均需審酌系爭商標之商標圖樣有無相同或
    近似第13類申請在前之商標，是以，原審法院及被上訴人於
    認定系爭商標示否有違商標法第23條第13款之規定時應為相
    同認定，然被上訴人竟為相異認定，被上訴人之所為之商標
    核駁審理顯有違平等原則，而有裁量濫用，原審法院未於判
    決理由中敘明有判決違背法令，爰廢棄原判決。
貳、被上訴人未提出答辯狀。
參、原審斟酌全辯論意旨及調查證據之結果，以：（一）系爭商
    標係由一幾何圖形與外文「Sarlee’s」所組成，其外文置
    於圖形之下方，與圖形各自獨立，皆為系爭商標圖樣之主要
    部分，甚為灼稍然；又該外文「Sarlee’s」，與據以核駁
    商標圖樣上之外文「Sara Lee」相較，僅有字母「S」與「A
    」有無之細微差異，其餘字母與排列順序均相同，異時異地
    隔離觀察及交易連貫唱呼之際，在外觀及讀音上構成近似。
    又系爭商標指定使用於糖果、米果、餅乾、殼製點心片、糕
    餅、土司、蛋糕、麵包、漢堡等商品，據以核駁商標係指定
    使用於餅乾及糕餅商品，二者均指定使用於餅乾及糕餅等同
    一或類似商品。衡酌二商標近似程度之高及指定使用之商品
    均有餅乾及糕餅等同一或類似商品，客觀上難謂無使相關消
    費者產生二商標係出自同一來源之系列商標之聯想，或誤認
    二商標之使用人間存在關係企業、授權關係、加盟關係或其
    他類似關係，而致混淆誤認之虞，自有首揭法條之適用，應
    不准註冊。至於上訴人主張其以「Sarlee’s」結合各式圖
    形為商標圖樣，在各類商品之申請商標註冊獲准有6件之多
    ，甚至經他人異議而獲被上訴人為異議不成立之處分（被上
    訴人機關（93）智商0830字第09380538680號、（94）智商0
    760字第09480108930號商標異議審定書），足見系爭商標客
    觀上尚無致消費者產生混淆誤認之虞云云。惟查，上訴人所
    舉上開諸案例，其商標圖樣與系爭商標圖樣並不相同（圖形
    不同或文字相異），經被上訴人為異議不成立之兩件，除其
    商標圖樣之圖形部分與系爭商標圖樣之圖形部分並不相同外
    ，文字部分，一為結合在圖形中，文字已不突顯，另一件之
    文字則於「Sarlee’s」之後尚有「bakeey」，與系爭商標
    圖樣之文字部分亦不相同，核其案情有別，基於商標審查個
    案拘束原則，自難比附援引，執為系爭商標應准註冊之論據
    。（三）綜上所述，系爭商標有商標法第23條第1項第13款
    前段規定不得註冊之情形，上訴人所訴，核不足採。從而，
    被上訴人所為核駁之處分，洵無違誤，訴願決定予以維持，
    亦無不合。上訴人仍執前詞，訴請撤銷訴願決定及原處分，
    並命被上訴人為應准系爭商標註冊之審定，均無理由，乃判
    決駁回上訴人在原審之訴。
肆、本院按：
  一相同或近似於他人同一或類似商品或服務之申請在先之商標
    ，有致相關消費者混淆誤認之虞者，不得註冊，為商標法第
    23條第1項第13款所規定。所謂「有致相關消費者混淆誤認
    之虞」者，係指兩商標因相同或構成近似，致使相關消費者
    誤認為同一商標，或雖不致誤認二商標為同一商標，但極有
    可能誤認二商標之商品／服務為同一來源之系列商品／服務
    ，或誤認二商標之使用人間存在關係企業、授權關係、加盟
    關係或其他類似關係而言。而判斷有無混淆誤認之虞，則應
    參酌商標識別性之強弱、商標之近似及商品／服務類似等相
    關因素之強弱程度、相互影響關係及各因素等綜合認定是否
    已達有致相關消費者產生混淆誤認之虞。
  二上訴人於92年5月2日以「Sarlee’s及圖」商標，指定使用
    於當時商標法施行細則第49條所定商品及服務分類表第30類
    之糖果、米果、餅乾、糕餅等商品，向被上訴人申請註冊，
    經被上訴人審查，認系爭商標與註冊第13484號「Sara Lee
    」商標，構成近似，且二者均指定使用於餅乾及糕餅等同一
    或類似商品，有致相關消費者產生混淆誤認之虞，乃以93年
    8月5日商標核駁第0000000號審定書為應予核駁之處分。上
    訴人不服，提起訴願，遭決定駁回，遂提起行政訴訟。
  三原判決關於系爭商標圖樣上之外文「Sarlee’s」，與據以
    核駁商標圖樣上之外文「Sara Lee」相較，二者字母排列相
    同，僅有字母「S」與「A」一字母之差異，外觀極相彷彿，
    應屬近似商標；又系爭商標係指定使用於「糖果、米果、餅
    乾、糕餅」等商品，與據以核駁商標所指定使用之「餅乾、
    糕餅」商品，二者屬類似商品；衡酌二商標之近似程度及商
    品類似程度，一般消費者極有可能誤認二商標之商品為同一
    來源之系列商品，或誤認二商標之使用人間存在有關係企業
    、授權關係、加盟關係或其他類似關係，而產生混淆誤認之
    虞之事實，以及上訴人在原審主張其以「Sarlee’s」結合
    各式圖形為商標圖樣，在各類商品之申請商標註冊獲准有6
    件之多，甚至經他人異議而獲被上訴人為異議不成立之處分
    （被上訴人機關（93）智商0830字第09380538680號、（94
    ）智商0760字第09480108930號商標異議審定書），足見系
    爭商標客觀上尚無致消費者產生混淆誤認之虞云云，如何不
    足採等事項均已詳為論斷。原判決認原處分認事用法，尚無
    違誤，維持原處分及訴願決定，而駁回上訴人在原審之訴，
    其所適用之法規與該案應適用之現行法規並無違背，與解釋
    判例，亦無牴觸，並無所謂原判決有違背法令之情形。
  四再者，在新申請註冊案，若商標尚未使用，應無二商標在市
    場併存之事實，自可僅就商標之近似程度及商品／服務之類
    似程度等因素為斟酌即可。上訴人雖主張系爭商標已廣泛使
    用，與據爭商標併存云云，惟上訴人於原審所提之使用證據
    ，僅係外文「Sarlee’s」、中文莎莉或莎莉經典美食世界
    ，並無任何事證證明使用如附圖所示之系爭商標，上訴人主
    張，不足否定原判決認定之事實；縱原審雖有未於判決中加
    以論斷者，惟尚不影響於判決之結果，與所謂判決不備理由
    之違法情形不相當。至於上訴人其餘訴稱各節，乃上訴人以
    其對法律上見解之歧異，就原審取捨證據、認定事實之職權
    行使，指摘其為不當，均無可採。綜上所述，上訴意旨指摘
    原判決違誤，求予廢棄，難認有理由，應予駁回。
伍、據上論結，本件上訴為無理由，爰依行政訴訟法第255條第1
    項、第98條第1項前段，判決如主文。
中　　華　　民　　國　　96　　年　　9　　 月　　6　　 日
                  第三庭審判長法  官　劉　鑫　楨
                              法  官  陳　秀　美
                              法  官　侯　東　昇
                              法  官　劉　介　中
                              法  官　戴　見　草
以  上  正  本  證  明  與  原  本  無  異
中　　華　　民　　國　　96　　年　　9　　 月　　6　　 日
　　　　　　　　　　　　　　　書記官　吳　玫　瑩
